臺灣基隆地方法院刑事判決　　　　　　　 94年度訴字第496號
公　訴　人　臺灣基隆地方法院檢察署檢察官
被　　　告　丙○○
指定辯護人　本院公設辯護人乙○○
上列被告因毒品危害防制條例案件，經檢察官提起公訴（94年度
偵字第900號），本院判決如下：
    主  文
丙○○無罪。
    理  由
一、公訴意旨略以：被告丙○○明知海洛因係經行政院衛生署公
    告查禁之第一級毒品，不得非法販賣及持有，竟意圖營利，
    基於概括犯意，自民國93年12月間某日起即透過所有之0000
    000000號之行動電話與甲○○聯絡，約定在甲○○位於臺北
    縣貢寮鄉○○路住處附近巷口見面，以每次新臺幣（下同）
    500元至1,000元不等之價格出售不詳數量之海洛因與甲○○
    ，直至94年1月間交易4次，因認被告涉有毒品危害防制條例
    第4條第1項之販賣第一級毒品罪嫌。
二、按犯罪事實應依證據認定之，無證據不得推定其犯罪事實，
    又不能證明被告犯罪者，應諭知無罪之判決，刑事訴訟法第
    154 條第2 項、第301 條第1 項分別定有明文。所謂認定犯
    罪事實之證據，係指足以認定被告確有犯罪行為之積極證據
    而言，苟未能發現相當證據，或證據不足為不利於被告事實
    之認定時，即應為有利於被告之認定，更不必有何有利之證
    據，亦不能以推測或擬制之方法，以為裁判基礎（最高法院
    29年上字第3105號、40年臺上字第86號判例、56年度臺上字
    第807 號判決意旨參照）。另按認定犯罪事實，所憑之證據
    ，雖不以直接證據為限，間接證據亦包括在內，然無論直接
    或間接證據，其為訴訟上之證明，須於通常一般之人均不致
    於有所懷疑，而得確信其為真實之程度者，始得據之為有罪
    之認定，倘其證明尚未達到此一程度，而有合理性懷疑之存
    在時，即無從為有罪之認定（最高法院76年臺上字第4986號
    判例意旨參照）。又按刑事訴訟法第161條已於91年2月8日
    修正公布，其第1項規定：檢察官就被告犯罪事實，應負舉
    證責任，並指出證明之方法。因此，檢察官對於起訴之犯罪
    事實，應負提出證據及說服之實質舉證責任。倘其所提出之
    證據，不足為被告有罪之積極證明，或其指出證明之方法，
    無從說服法院以形成被告有罪之心證，基於無罪推定之原則
    ，自應為被告無罪判決之諭知（最高法院92年臺上字第12 8
    號判例意旨參照）。
三、本件公訴人認被告涉有販賣第一級毒品罪嫌，係以證人甲○
    ○之證詞及甲○○使用之0000000000行動電話通聯紀錄為其
    論據。訊據被告丙○○固坦承於93年12月至94年1 月間，其
    使用之行動電話0000000000號與甲○○使用之上述行動電話
    曾有通話之情事，惟堅決否認有何販賣第一級毒品海洛因之
    犯行，辯稱：其並未販賣第一級毒品海洛因與甲○○，其與
    甲○○通話係為聯絡買車事宜，並非聯絡買賣毒品之事等語
    。
四、經查：
  (一)證據能力方面：
  　按被告以外之人於審判外之言詞或書面陳述，除法律有規定
    者外，不得作為證據，刑事訴訟法第159條第1項定有明文。
    惟被告以外之人於偵查中向檢察官所為之陳述，除顯有不可
    信之情況者外，得為證據；被告以外之人於審判外之陳述，
    雖不符159條之1至159條之4之規定，而經當事人於審判程序
    同意作為證據，法院審酌該言詞陳述或書面陳述作成時之情
    況，認為適當者，亦得為證據；當事人、代理人或辯護人於
    法院調查證據時，知有第159 條第1項不得為證據之情形，
    而未於言詞辯論終結前聲明異議者，視為有前項之同意，同
    法第159條之第2項、第159條之5復有明定。本件公訴人提出
    之證人甲○○警、偵訊之證述，固屬被告以外之人於審判外
    之言詞陳述，惟證人甲○○偵訊時之陳述，經查並無顯不可
    信之情況，依同法第159條之1第2項之規定，自得為證據；
    另證人甲○○於警訊之證述部分，因被告及其指定辯護人於
    準備程序乃至審理調查證據時均未爭執其證據能力，且本院
    審酌該言詞陳述或書面陳述作成時之情況，認為適當，依同
    法第159條之5第2項之規定，亦得作為證據。至被告之指定
    辯護人雖主張公訴人提出之證人甲○○所使用前述行動電話
    之通聯紀錄，為傳聞書證，並無證據能力，然該通聯紀錄，
    係電話發（受）話時，電信公司之機房電腦機械性列印之電
    磁紀錄，並非屬人之言詞或書面陳述，自不適用上開證據排
    除之規定，被告之指定辯護人認該通聯紀錄為傳聞書證，不
    具證據能力，顯有誤會，合先敘明。
  (二)本案之論斷：
  1.證人甲○○於警訊固證稱：其施打之第一級毒品海洛因係向
    住在貢寮鄉澳底地區綽號「阿國」（經指認為被告丙○○）
    所購買，每次以500元至1,000元不等之價格購買1小包，且
    每次均以其所使用之0000000000號行動電話撥打阿國之
    000000 0000號行動電話後，再由阿國將毒品拿到其住家街
    口交易，自93年12月2日起迄今都係向阿國購買海洛因施用
    ，每星期交易約3至4次左右等語（見偵查卷第13頁），惟其
    嗣於偵查時則稱：「（問：你施用毒品都是從哪裡來的？）
    ．．．12 月以後回澳底家住，我之前在臺北賣車子的，因
    為我跟丙○○是同鄉○○○道我在賣車，所以要來跟我買車
    ，我知道他在捕魚，好像有一些毒品的門路，所以我就有問
    他，請他幫我購買毒品」、「（問：你怎樣請他幫你買？）
    ．．．我一次拿500至1000元給他（指被告），總共買了3、
    4次，我有打0000000000電話給他，問他在哪裡，我才去找
    他，請他幫我買毒品」、「（交易過程如何？）我是當場交
    錢給他（指被告），他會叫我等一下，然後他出去，約10來
    分後就會回來，就會拿毒品回來，他也曾拒絕過我，他說他
    不是靠這個牟利的，叫我不要越陷越深，有時候他到我家來
    ，也是我拿錢給他，他再出去，約10來分後回來，就會拿毒
    品給我」、「我記得我跟他（指被告）買不到10次」、「（
    問：為何剛才講3、4次，現在又改口說是不到10次？）我總
    共跟丙○○拿了3、4次，平均1個禮拜拿1次」等語（見同上
    偵查卷第33至34頁），其就毒品交易方式（究係有償販賣，
    抑或無償轉讓）、交易地點（究係其住家，抑或約定地點）
    、交易次數（究係1星期交易3、4次或1星期1次，共拿3、4
    次，抑或共拿10次）前後陳述不一，且其於本院審理時經合
    法傳喚亦未到庭，而證人即本案承辦員警陳剴業於本院審理
    時復證述：本案除查獲證人甲○○之外，並無查獲被告販賣
    毒品海洛因之事證等語（見本院94年7月21日審判筆錄），
    故本院自難僅憑證人甲○○上述有瑕疪之證言，遽為不利被
    告之認定。
  2.至證人甲○○所使用之0000000000號行動電話與被告使用之
    0000000000號行動電話，於93年12月至94年1 月間有通話紀
    錄，固有公訴人提出之甲○○上述行動電話通聯紀錄在卷可
    稽，惟本件並未實施監聽，已據證人陳剴業於本院審理時證
    述明確（見同上審判筆錄），故該通聯紀錄僅能證明證人甲
    ○○與被告間於上述期間有通話之事實，並不能證明2人間
    通話之內容係為聯絡購買毒品海洛因之事，且證人甲○○於
    偵查時亦已證述因被告向其購車，所以2人經常見面等語（
    見同上偵查卷第33頁），故公訴人以上開通聯紀錄作為認定
    被告販賣海洛因與甲○○之證據，自屬無據。
四、綜上所述，本件公訴人所提出之上開證據，除證人甲○○之
    證言外，並查無其他積極證據足認被告涉有販賣第一級毒品
    海洛因之事實，而證人甲○○之證詞復有上開前後陳述不一
    之瑕疪，亦即該證言之真實性容有合理之懷疑存在，故本件
    公訴人提出之證據，實不足為被告有罪之積極證明，依前揭
    說明，基於無罪推定之原則，本院自應諭知被告無罪之判決
    。
據上論斷，應依刑事訴訟法第301條第1項前段，判決如主文。
本案經檢察官黃鴻達到庭執行職務。
中　　華　　民　　國　　94　　年　　8 　　月　　4 　　日
                  刑事第三庭審判長法  官  鄭景文
                                  法  官  曾雨明
                                  法  官  王美婷
以上正本證明與原本無異。
對於本件判決如有不服，應於收受送達後10日內，向本院提出上
訴書狀，上訴於臺灣高等法院，並按他造當事人之人數附具繕本
。
中　　華　　民　　國　　94　　年　　8 　　月　　4 　　日
                                  書記官  劉珍珍
